臺灣臺中地方法院刑事判決　　　　　　　 96年度訴字第922號
公　訴　人　臺灣臺中地方法院檢察署檢察官
被　　　告　丁○○
　　　　　　　　　　（另案於臺灣臺中監獄執行中）
被　　　告　甲○○
　　　　　　　　　　10號
　　　　　　　　　　起訴書誤.
　　　　　　　　　　（另案於臺灣臺中監獄執行中）
上　一　人
指定辯護人　本院公設辯護人　癸○○
上列被告等因強盜等案件，經檢察官提起公訴（九十六年度偵字
第三００三、三五七二、四五一０、五八四四號），本院判決如
下：
    主    文
丁○○所犯如附表一所示之竊盜罪，及附表二編號一、二所示之
搶奪罪，累犯，應處如附表一、附表二編號一、二所示之刑，均
減為如各該附表所示之刑。應執行有期徒刑壹年貳月。
甲○○所犯如附表一所示之竊盜罪，及附表二所示之搶奪罪，累
犯，應處如附表一、二所示之刑，均減為如各該附表所示之刑。
應執行有期徒刑貳年捌月。
    犯罪事實
一、丁○○前因竊盜及違反毒品危害防制條例等案件，經本院以
    九十三年度易字第二二０五號判決分別判處有期徒刑十月及
    三月，應執行有期徒刑一年確定；復因竊盜案件，經本院以
    九十四年度易字第八七二號判決判處有期徒刑十一月確定，
    上開所處刑期接續執行，於民國九十五年八月十六日假釋出
    監，至九十五年十一月十四假釋期滿未經撤銷，以已執行完
    畢論。甲○○前因恐嚇取財案件，經臺灣高等法院臺中分院
    以九十二年度上易字第二一四七號判決判處有期徒刑十月確
    定，於九十四年七月二十七日在監服刑期滿執行完畢。
二、詎丁○○、甲○○仍不知悔改，為圖取得從事搶奪犯罪之交
    通工具，竟共同基於竊盜之犯意聯絡，而意圖為自己不法之
    所有，先推由甲○○於附表一編號一所示之時、地，徒手竊
    取子○○所有之車牌號碼Ｒ九－二六０九號自用小客車得手
    ，再推由丁○○於附表一編號二所示之時、地，持客觀上足
    供作為兇器使用之活動扳手一支，竊取辛○○所有之車牌號
    碼八四七九－ＦＺ號自用小客車車牌二面，得手後隨即改懸
    於前揭竊得之贓車上，用以躲避員警追查犯罪。丁○○遂駕
    駛上開改懸車牌之自用小客車，搭載甲○○於右前乘客座，
    沿途尋找搶奪之作案目標，渠等二人並基於搶奪他人動產之
    犯意聯絡，意圖為自己不法所有，而於附表二編號一、二所
    示之時、地，分別由丁○○將車駛近丙○○及己○○○之身
    旁，趁彼等女子未及防備之際，再由甲○○直接由車內伸手
    搶奪彼等二名女子手中之皮包得手。
三、甲○○另又基於搶奪之犯意，意圖為自己不法之所有，於附
    表二編號三至七所示之時、地，騎乘車牌號碼ＴＪＺ－三七
    三號輕型機車，先自後駛近如各該附表所示之庚○○、丑○○、乙○○、寅○○、壬○○等女子身旁，再趁彼等女子未
    及防備之際，徒手搶奪如各該附表所示之財物得手。
四、嗣於九十六年一月二十一日下午六時十分許，丁○○、甲○○共乘上開竊得之贓車，行經臺中縣霧峰鄉○○路與吉峰路
    口時，經巡邏員警發覺係贓車而進行追捕，甲○○趁隙逃逸
    ，丁○○則於臺中縣大里市○○路九二三巷十弄為警查獲，
    並在上開贓車內扣得供前揭竊盜車牌犯罪所用之活動扳手一
    支；另於九十六年二月二十六日晚間九時許，在臺中縣豐原
    市○○路「新竹貨運」旁之廢棄檳榔攤內，當場查獲甲○○
    ，並當場起出壬○○所有之ＭＰ４、乙○○所有之鑰匙一支
    、隨身碟一支、寅○○所有之行動電話一支、庚○○所有之
    行動電話一支等財物，始查悉上情。
五、案經臺中縣警察局霧峰分局、豐原分局、臺中市警察局第三
    分局分別報請臺灣臺中地方法院檢察署檢察官偵查起訴。
    理    由
一、訊據被告丁○○對於其涉有附表一所示之竊盜犯行固坦承不
    諱，惟矢口否認參與附表二編號一、二所示之搶奪犯行，辯
    稱：伊竊取車輛及車牌之目的，只是要去參加朋友喪禮並充
    場面，並非作為搶奪犯罪工具，且伊事先並不知道甲○○會
    突然從車內下手行搶，當時也來不及制止，伊係等到搶奪後
    才知道甲○○搶奪犯罪之事實云云。訊據被告甲○○對於其
    涉犯附表二之全部搶奪犯行均坦認無訛，惟矢口否認參與附
    表一所示之竊盜犯行，辯稱：伊不知道丁○○所駕駛之自用
    小客車係贓車，而丁○○竊取他人之車牌時，伊正好下車購
    物，亦不清楚丁○○將該車改懸他人車牌之情形云云。然查
    ：上開犯罪事實，業據證人即被害人子○○、辛○○、丙○○、己○○○、庚○○、丑○○、乙○○、寅○○、壬○○
    等人於警詢時指證被竊或遭搶之經過明確，並有贓物認領保
    管單六張、照片三十八張、查獲車輛認可資料、查獲車牌認
    可資料各一張附卷可稽，復有活動扳手一支扣案為憑。而被
    告丁○○已於警詢及偵查中完整供述被告甲○○竊取上開自
    用小客車並指示更換車牌等情，被告丁○○更於偵查中以證
    人身分結證稱：「九十六年一月二十一日早上八點多，在電
    話中他（指被告甲○○）要我陪他去買東西，他開車來家裡
    載我，那臺車是他開來的，開來時有車牌，但我未記車牌。
    後來我上車我才知道那臺車是他偷來的，因為該車的鎖頭不
    見了，且他並非用鑰匙開的，而是用扁扁的東西開。後來開
    去亂繞，當天近中午在梧棲回來時，他告訴我說這車牌已開
    了很久了，不換車牌不可以，甲○○拿了一支活動扳手叫我
    去拆車牌，拆下後即把舊的車牌換掉。」等語，足徵被告甲○○確有參與附表一所示之竊盜犯行。況且被告甲○○在該
    車改懸車牌後未久，旋於當日中午及下午自車內下手奪取他
    人財物，當時並無任何遮掩車牌之舉動，顯見被告甲○○對
    於其所用以從事搶奪犯罪之交通工具無法為警直接追查乙節
    ，主觀上已有相當之確信。倘被告甲○○並未事先知悉被告
    丁○○所駕駛之車輛及車牌均係竊取而來，足以躲避員警查
    緝，豈有可能毫不避諱而從容下手行搶？是以被告甲○○辯
    稱：並未參與附表一之竊盜犯行，亦不清楚該車及車牌係丁○○竊取而來云云，均非實情，無足採信。又被告丁○○雖
    辯稱：伊獨自一人竊取該車之目的，係要前往臺中大甲火葬
    場為朋友上香並充場面云云，然觀諸被告丁○○於當日之駕
    車路線，根本從未行經火葬場附近，且被告甲○○與被告丁○○所稱之該名身故友人既不相識，被告丁○○又何須搭載
    被告甲○○隨行前往參加告別式？另被告丁○○又辯稱：伊
    當日係搭乘計程車前往潭子一帶偷車云云，然被告丁○○既
    無任何特別針對該部車輛行竊之動機，以其單純竊車代步之
    目的而言，大可隨機挑選路旁停放之自用小客車下手，而毋
    庸耗費不菲之計程車資遠赴外地竊取車輛，益徵被告丁○○
    前揭所辯無非出於迴護被告甲○○免受竊盜犯罪追訴處罰之
    動機，自無足取。再就被告丁○○參與附表二編號一、二搶
    奪犯行部分而言，被告甲○○自車內伸手搶奪被害人丙○○
    、己○○○之皮包時，被告丁○○即為負責駕車之人，以渠
    等二人在車內比鄰而坐之相對位置以觀，被告丁○○應無可
    能對於被告甲○○之異常舉動毫未察覺。況且被告甲○○搶
    得上開財物後，被告丁○○不僅從未表示驚訝或要求被告甲○○下車並劃清界線，反而聽從被告甲○○之指示逃離現場
    ，甚且繼續任由被告甲○○搭乘該車一再行搶，如謂被告丁○○就該二件搶奪犯行未與被告甲○○事先謀議並分擔實行
    犯罪，孰能信之？綜上所陳，被告丁○○、甲○○前揭所辯
    均屬畏罪卸責之詞，不足採信。本案事證已臻明確，被告二
    人犯行洵堪認定。
二、查扣案之活動扳手係以金屬製成，材質鈍重，持以朝人體任
    意揮擊，即可造成傷害甚至死亡之嚴重後果，客觀上應足供
    作兇器使用。核被告丁○○、甲○○所為如附表一之犯行，
    分別係犯刑法第三百二十條第一項之普通竊盜罪，及同法第
    三百二十一條第一項第三款之攜帶兇器加重竊盜罪，另渠等
    二人就附表二編號一、二部分所為，及被告甲○○就附表二
    編號三至七部分所為，則均係犯刑法第三百二十五條第一項
    之普通搶奪罪。公訴意旨就被告甲○○於附表二編號二部分
    犯行，認為其犯搶奪罪後，另因防護贓物及脫免逮捕而毆打
    被害人己○○○臉部及後腦成傷，應已構成刑法第三百二十
    九條之準強盜罪嫌；惟被告甲○○、丁○○二人皆堅決否認
    曾經出手毆打被害人己○○○，且經本院於審理期日傳訊證
    人己○○○及當日與其同行之女兒戊○○到庭接受詰問結果
    ，均僅能證明被害人己○○○曾於皮包遭搶時，順勢被短暫
    拉入車窗內數秒，尚無法指出被告二人有何毆打被害人己○○○之舉動；況經本院函詢被害人己○○○前往就診之中山
    醫學大學附設醫院，據該院表示：被害人己○○○當時頭部
    範圍內無明顯之外傷可供參考，無法據以判定是遭人毆打或
    自行撞擊所致，有該院九十六年五月三十一日中山醫九六川
    博法字第０九六０００三五五六號函一份在卷可稽。是以既
    無證據證明被告甲○○於實行附表二編號二之搶奪犯行時，
    曾經基於防護贓物或脫免逮捕之目的，而對被害人己○○○
    另行加諸強暴或脅迫之行為，自不該當於刑法三百二十九條
    準強盜罪之構成要件。公訴意旨前揭所認尚有誤會，應由本
    院於同一社會基本事實之範圍內，變更起訴法條為普通搶奪
    罪，並仍依法予以審理。
三、而被告丁○○、甲○○二人就附表一所示之竊盜犯行，及附
    表二編號一、二所示之搶奪犯行，有犯意聯絡及行為分擔，
    均為共同正犯；另關於前述竊盜罪部分，渠等二人僅推由其
    中一人下手實行竊盜，就並未實際下手行竊之另一人而言，
    仍得透過事先謀議而足以支配該竊盜犯罪構成要件之實現，
    應論以同謀共同正犯。又被告丁○○、甲○○就其所犯之數
    個竊盜及搶奪罪間，均屬犯意各別，行為互殊，應予分論併
    罰。查被告丁○○前因竊盜及違反毒品危害防制條例等案件
    ，經本院以九十三年度易字第二二０五號判決分別判處有期
    徒刑十月及三月，應執行有期徒刑一年確定；復因竊盜案件
    ，經本院以九十四年度易字第八七二號判決判處有期徒刑十
    一月確定，上開所處刑期接續執行，於九十五年八月十六日
    假釋出監，至九十五年十一月十四假釋期滿未經撤銷，以已
    執行完畢論；被告甲○○前因恐嚇取財案件，經臺灣高等法
    院臺中分院以九十二年度上易字第二一四七號判決判處有期
    徒刑十月確定，於九十四年七月二十七日在監服刑期滿執行
    完畢，有臺灣高等法院被告前案紀錄表及刑案資料查註紀錄
    表在卷可按。渠等二人受有期徒刑之執行完畢，五年內故意
    再犯本件法定本刑有期徒刑以上之罪，均為累犯，皆應依法
    加重其刑。爰審酌被告二人正值盛年，不思取道正途謀求合
    法經濟來源，反而憑恃自己年富力強，恣意竊取並搶奪他人
    財物，主觀惡性非輕；尤其渠等二人竊取他人之自用小客車
    ，乃具有相當之經濟價值，更為被害人子○○交通往來之重
    要工具，被告二人就該部分所為雖僅犯普通竊盜罪，惟其所
    生危害不容小覷，自應嚴予責難；另被告二人又以駕駛自用
    小客車或騎乘機車方式行搶女子財物，不僅使他人蒙受財產
    損失，亦足以造成各該被害女子內心甚感驚懼，犯罪所生危
    害至屬重大；再參以被告二人犯罪動機、手段、犯罪後並未
    完全坦承犯行之態度、智識程度等一切情狀，分別量處如主
    文所示之刑，以示懲儆。又被告二人上開犯罪時間均在九十
    六年四月二十四日之前，且無中華民國九十六年罪犯減刑條
    例第三條第一項各款所列舉不予減刑之情形，已合於同條例
    所定之減刑要件，爰依同條例第二條第一項第三款之規定，
    均減其刑期二分之一，併依同條例第十條第一項定其應執行
    刑。
四、扣案之活動扳手一支，雖係供被告二人竊取車牌之工具，惟
    經被告丁○○、甲○○否認為其所有，且依卷內現存證據，
    尚無從證明該物確屬被告二人所有，爰不予宣告沒收。另扣
    案之起子等放置於工具箱之器具，則無證據證明與本案有何
    直接關聯，亦無遽予宣告沒收之餘地。至於扣案之外套及安
    全帽雖屬被告甲○○所有，惟僅係其於犯罪時偶然穿戴使用
    ，其中被告甲○○當時頭戴安全帽亦係基於遵守交通法令之
    規定，並非用以掩飾個人身分或使被害人難以辨識，此據被
    告甲○○於本院審理時供述甚詳，均與本案搶奪犯罪之能否
    實現無直接關聯，尚無從逕認為犯罪所用之物而予沒收。
據上論斷，應依刑事訴訟法第二百九十九條第一項前段、第三百
條，刑法第二十八條、第三百二十條第一項、第三百二十一條第
一項第三款、第三百二十五條第一項、第四十七條第一項、第五
十一條第五款，刑法施行法第一條之一第一項、第二項前段，中
華民國九十六年罪犯減刑條例第二條第一項第三款、第七條、第
十條第一項，判決如主文。
本案經檢察官郭明嵐到庭執行職務。
中　　華　　民　　國　　96　　年　　7　　月　　30 　　日
                  刑事第七庭    審判長法  官  陳如玲
                                      法  官  張清洲
                                      法  官  高文崇
上正本證明與原本無異。
如不服本判決，應於送達後十日內向本院提出上訴狀（須附繕
本），上訴於台灣高等法院台中分院。
                                     書記官  林淑慧
中　　華　　民　　國　　96　　年　　7 　　月　　30　　日
附錄論罪科刑法條：
刑法第三百二十條第一項：
意圖為自己或第三人不法之所有，而竊取他人之動產者，為竊盜
罪，處五年以下有期徒刑、拘役或五百元以下罰金。
刑法第三百二十一條第一項：
犯竊盜罪而有左列情形之一者，處六月以上、五年以下有期徒刑
：
一、於夜間侵入住宅或有人居住之建築物、船艦或隱匿其內而犯
    之者。
二、毀越門扇、牆垣或其他安全設備而犯之者。
三、攜帶兇器而犯之者。
四、結夥三人以上而犯之者。
五、乘火災、水災或其他災害之際而犯之者。
六、在車站或埠頭而犯之者。
刑法第三百二十五條第一項：
意圖為自己或第三人不法之所有，而搶奪他人之動產者，處六月
以上五年以下有期徒刑。
附表一：
┌──┬─────┬────┬──────┬────┬──────┬─────┐
│編號│時　　間  │犯罪人  │地　　點    │被害人及│所犯罪名及所│減刑後之刑│
│    │          │        │            │犯罪所得│處宣告刑    │期        │
├──┼─────┼────┼──────┼────┼──────┼─────┤
│ １ │九十六年一│丁○○  │臺中縣豐原市│子○○所│共同竊盜，累│有期徒刑肆│
│    │月二十一日│甲○○  │新興路一段三│有之車冉│犯，處有期徒│月。      │
│    │上午九時許│        │九一號前    │嘉華所犯│刑捌月。    │          │
│    │          │        │            │如附表一│            │          │
│    │          │        │            │所示之竊│            │          │
│    │          │        │            │盜罪，及│            │          │
│    │          │        │            │附表二所│            │          │
│    │          │        │            │示之搶奪│            │          │
│    │          │        │            │罪，累  │            │          │
│    │          │        │            │犯，應處│            │          │
│    │          │        │            │如附表一│            │          │
│    │          │        │            │、二所示│            │          │
│    │          │        │            │之刑，均│            │          │
│    │          │        │            │減為如各│            │          │
│    │          │        │            │該附表所│            │          │
│    │          │        │            │示之刑。│            │          │
│    │          │        │            │應執行有│            │          │
│    │          │        │            │期徒刑貳│            │          │
│    │          │        │            │年捌月。│            │          │
│    │          │        │            │        │            │          │
│    │          │        │            │牌號碼Ｒ│            │          │
│    │          │        │            │九－二六│            │          │
│    │          │        │            │０九號自│            │          │
│    │          │        │            │用小客車│            │          │
├──┼─────┼────┼──────┼────┼──────┼─────┤
│ ２ │九十六年一│丁○○  │臺中縣梧棲鎮│辛○○所│共同攜帶兇器│有期徒刑肆│
│    │月二十一日│甲○○  │中棲路梧棲國│有車牌號│竊盜，累犯，│月。      │
│    │中午十二時│        │小對面      │碼八四七│處有期徒刑捌│          │
│    │許        │        │            │九－ＦＺ│月。        │          │
│    │          │        │            │號自用小│            │          │
│    │          │        │            │客車之車│            │          │
│    │          │        │            │牌二面  │            │          │
└──┴─────┴────┴──────┴────┴──────┴─────┘
附表二：
┌──┬─────┬────┬──────┬────┬──────┬─────┐
│編號│時　　間  │犯罪人  │地　　點    │被害人及│所犯罪名及所│減刑後之刑│
│    │          │        │            │犯罪所得│處宣告刑    │期        │
├──┼─────┼────┼──────┼────┼──────┼─────┤
│ １ │九十六年一│丁○○  │臺中市○○路│丙○○所│共同意圖為自│有期徒刑肆│
│    │月二十一日│甲○○  │與廣福路口  │有之皮包│己不法之所有│月。      │
│    │中午十二時│        │            │一只（內│，而搶奪他人│          │
│    │三十分許  │        │            │有初等考│之動產，累犯│          │
│    │          │        │            │試准考證│，處有期徒刑│          │
│    │          │        │            │一張、計│捌月。      │          │
│    │          │        │            │算機一臺│            │          │
│    │          │        │            │、現金新│            │          │
│    │          │        │            │臺幣一百│            │          │
│    │          │        │            │元）    │            │          │
├──┼─────┼────┼──────┼────┼──────┼─────┤
│ ２ │九十六年一│丁○○  │臺中市南區建│己○○○│共同意圖為自│有期徒刑肆│
│    │月二十一日│甲○○  │國北路與忠明│所有之皮│己不法之所有│月。      │
│    │下午三時三│        │南路陸橋上  │包一只（│，而搶奪他人│          │
│    │十分許    │        │            │內有機車│之動產，累犯│          │
│    │          │        │            │行照二張│，處有期徒刑│          │
│    │          │        │            │、鑰匙一│捌月。      │          │
│    │          │        │            │串、行動│            │          │
│    │          │        │            │電話一支│            │          │
│    │          │        │            │、現金新│            │          │
│    │          │        │            │臺幣二千│            │          │
│    │          │        │            │元）    │            │          │
├──┼─────┼────┼──────┼────┼──────┼─────┤
│ ３ │九十六年二│甲○○  │臺中縣豐原市│庚○○所│意圖為自己不│有期徒刑肆│
│    │月十四日晚│        │愛國街與中陽│有之皮包│法之所有，而│月。      │
│    │間八時二分│        │路口        │一只（內│搶奪他人之動│          │
│    │許        │        │            │有身分證│產，累犯，處│          │
│    │          │        │            │、健保卡│有期徒刑捌月│          │
│    │          │        │            │、機車駕│。          │          │
│    │          │        │            │照、汽車│            │          │
│    │          │        │            │駕照各一│            │          │
│    │          │        │            │張、行動│            │          │
│    │          │        │            │電話二支│            │          │
│    │          │        │            │、現金新│            │          │
│    │          │        │            │臺幣一千│            │          │
│    │          │        │            │四百元）│            │          │
├──┼─────┼────┼──────┼────┼──────┼─────┤
│ ４ │九十六年二│甲○○  │臺中縣豐原市│丑○○所│意圖為自己不│有期徒刑肆│
│    │月十六日晚│        │愛國街與南陽│有之皮包│法之所有，而│月。      │
│    │間九時三十│        │街口        │一只（內│搶奪他人之動│          │
│    │分許      │        │            │有信用卡│產，累犯，處│          │
│    │          │        │            │二張、健│有期徒刑捌月│          │
│    │          │        │            │保卡一張│。          │          │
│    │          │        │            │、現金新│            │          │
│    │          │        │            │臺幣二千│            │          │
│    │          │        │            │五百元）│            │          │
├──┼─────┼────┼──────┼────┼──────┼─────┤
│ ５ │九十六年二│甲○○  │臺中縣豐原市│乙○○所│意圖為自己不│有期徒刑肆│
│    │月二十一日│        │中陽路十七號│有之皮包│法之所有，而│月。      │
│    │晚間七時十│        │前          │一只（內│搶奪他人之動│          │
│    │分許      │        │            │有身分證│產，累犯，處│          │
│    │          │        │            │、駕駛執│有期徒刑捌月│          │
│    │          │        │            │照各一張│。          │          │
│    │          │        │            │、金融卡│            │          │
│    │          │        │            │四張、信│            │          │
│    │          │        │            │用卡三張│            │          │
│    │          │        │            │、隨身碟│            │          │
│    │          │        │            │一支、鑰│            │          │
│    │          │        │            │匙一把、│            │          │
│    │          │        │            │現金新臺│            │          │
│    │          │        │            │幣四千元│            │          │
│    │          │        │            │）      │            │          │
├──┼─────┼────┼──────┼────┼──────┼─────┤
│ ６ │九十六年二│甲○○  │臺中縣豐原市│寅○○所│意圖為自己不│有期徒刑肆│
│    │月二十三日│        │角潭路一段一│有之皮包│法之所有，而│月。      │
│    │晚間六時十│        │０五號前    │一只（內│搶奪他人之動│          │
│    │四分許    │        │            │有行動電│產，累犯，處│          │
│    │          │        │            │話二支、│有期徒刑捌月│          │
│    │          │        │            │ＬＶ皮夾│。          │          │
│    │          │        │            │一只、化│            │          │
│    │          │        │            │妝包一包│            │          │
│    │          │        │            │、鑰匙一│            │          │
│    │          │        │            │把、個人│            │          │
│    │          │        │            │證件、現│            │          │
│    │          │        │            │金新臺幣│            │          │
│    │          │        │            │二千元）│            │          │
├──┼─────┼────┼──────┼────┼──────┼─────┤
│ ７ │九十六年二│甲○○  │臺中縣豐原市│壬○○所│意圖為自己不│有期徒刑肆│
│    │月二十四日│        │向陽路與愛國│有之皮包│法之所有，而│月。      │
│    │晚間七時十│        │街口        │一只（內│搶奪他人之動│          │
│    │五分許    │        │            │有身分證│產，累犯，處│          │
│    │          │        │            │、駕照各│有期徒刑捌月│          │
│    │          │        │            │一張、信│。          │          │
│    │          │        │            │用卡二張│            │          │
│    │          │        │            │、提款卡│            │          │
│    │          │        │            │二張、健│            │          │
│    │          │        │            │保卡三張│            │          │
│    │          │        │            │、ＭＰ４│            │          │
│    │          │        │            │一臺、現│            │          │
│    │          │        │            │金新臺幣│            │          │
│    │          │        │            │二萬元）│            │          │
└──┴─────┴────┴──────┴────┴──────┴─────┘
